【裁判字號】    95,訴,545
【裁判日期】    951215
【裁判案由】    傷害致重傷
【裁判全文】
臺灣士林地方法院刑事判決               95年度訴字第545號
公  訴  人  臺灣士林地方法院檢察署檢察官
被      告  甲○○
            乙○○
            己○○
            庚○○
共      同
選任辯護人  李淑寶律師
上列被告等因傷害致重傷案件，經檢察官提起公訴（94年度偵字
第8135號），本院判決如下：
    主  文
己○○傷害人之身體，因而致重傷，處有期徒刑參年貳月。
甲○○、乙○○、庚○○共同傷害人之身體，甲○○、乙○○各
處有期徒刑參月；庚○○處有期徒刑伍月，如易科罰金，均以銀
元參佰元即新台幣玖佰元折算壹日。
    事  實
一、甲○○、庚○○、己○○、乙○○於民國94年2月27日凌晨0
    時許，因聞鄰居丙○○大聲敲門，陸續外出查看，在鄰址臺
    北縣汐止市○○路○ 段483 號丙○○住處前（起訴書誤為
    485 號），見丙○○手持棍棒、要求移去停放其住處門前車
    輛之舉，心生不滿，為使丙○○放下棍棒，竟共同基於傷害
    之犯意聯絡，由庚○○出手自後方毆打丙○○，甲○○、乙○○在旁毆擊丙○○肢體，己○○則自正面出手、由額頭向
    下毆打丙○○額、眼部位，致丙○○受有左眼球破裂、左側
    前額撕裂傷約2 公分、右大腿外側，右手背及左小腿外側鈍
    挫傷等傷害，其中遭己○○正面毆擊所致左眼球破裂傷，術
    後眼球萎縮，無光覺，左眼完全失明，而生該眼視能毀敗之
    重傷害結果。
二、案經丙○○訴由臺北縣政府警察局汐止分局報請台灣士林地
    方法院檢察署檢察官偵查起訴。
    理  由
一、訊據被告甲○○、乙○○、己○○、庚○○固不否認於上述
    時地因告訴人丙○○要求移車，與其爭執之事實，惟均矢口
    否認有共同傷害或因而致重傷之犯行，被告甲○○、乙○○
    、己○○辯稱：其等三人因見告訴人手持棍棒要求移車，欲
    使其放下棍棒，而與之拉扯，但並未出手毆打成傷云云。被
    告庚○○則辯稱：因配偶滕晶鈺要求其將車駛離，其即離開
    現場移車，並未參與拉扯棍棒云云。然查：
  (1)上揭事實，業據證人即告訴人丙○○於本院證稱：當天己○○從前面打我，庚○○從後面打，... 己○○從我的臉部打
    下去打到我的眼睛，... 我被打倒下去的時候，有看到甲○○、乙○○也有打我，但我不知道他們是誰，... 左眼球破
    裂是被用手打的，... 拳頭從上往下打下來，從額頭往下打
    下來，... 是用手打，... 所受右手背、左小腿外側、右大
    腿外側傷，都是被打的，... 當天在我家門前被打，... 從
    前面我的額頭打我的，就是己○○，因為我從小就認得他等
    語甚詳（本院審判筆錄第27至29頁）。告訴人於94年2 月27
    日案發當日急診就醫，經診斷結果，受有左眼球破裂、左側
    前額撕裂傷約2 公分、右大腿外側，右手背及左小腿外側鈍
    挫傷等傷害；且前述左眼球破裂傷，左眼術後視力一直沒有
    恢復，眼球有萎縮現象，無光覺；其左眼已完全失明，而達
    毀敗一目之視能，分別有長庚紀念醫院94年3 月3 日第
    00025 號診斷證明書（偵查卷第25頁）、長庚紀念醫院94年
    4 月15日第00063 號診斷證明書、財團法人長庚紀念醫院基
    隆分院94年9 月6 日（94 ） 長庚院基字第2522號函（偵查
    卷第63、65頁）在卷可按。並據長庚紀念醫院以95年10月12
    日（95）長庚院基字第1153號函覆稱：丙○○左眼視能毀敗
    ，主要係因94年2 月27日所受之傷害所引起，且為外力所造
    成，而病患過去曾有白內障病史，於88年4 月19日手術治療
    其左眼白內障，但該病史認與其左眼視能毀敗無因果關係等
    情甚詳，有該函件在卷可憑。足見告訴人確因94年2 月27日
    所受傷害導致左目視能毀敗之重傷害結果，而有因果關係。
    辯護人空言否認已生重傷害結果，並質疑被告其他眼疾病史
    致生視能毀敗結果云云，顯屬無據。
  (2)被告甲○○於偵查中以證人身份證稱：告訴人不肯放下棍子
    ，我就去搶棍子，... 己○○及庚○○及乙○○都有搶，搶
    到後，庚○○叫我們先進去，他就在外面等語（偵查卷第49
    頁）。被告己○○於偵查中以證人身份證稱：看到丙○○拿
    鐵棍，甲○○就搶他的鐵棍，丙○○不放，我和甲○○、乙○○及庚○○就一同去搶丙○○的鐵棍，搶下來以後，庚○○就去移車，我們三人就回去了等語（偵查卷第47頁）。被
    告庚○○於偵查中以證人身份證稱：看到甲○○搶丙○○手
    上的鐵棍，我和己○○也幫忙搶，... 我們和己○○及甲○○已經搶到棍子，我就叫他們進去，我就去移車等語明確（
    偵查卷第48頁參照）。核分別與被告甲○○於本院準備程序
    所承：其餘三位被告也出來一起搶（棍棒），我們四個人一
    起搶丙○○手上的棍子，... 被告乙○○、己○○、庚○○
    跟告訴人拉拉扯扯等語；被告乙○○於本院所陳：當天我出
    去幫忙拉棍子，... 我的手在拉扯間多多少少有碰觸告訴人
    丙○○的身體，但是碰到他什麼位置我不知道，當時很混亂
    ，... 我是要把他們拉開等語；被告己○○所供：告訴人雙
    手握著棍子的兩側，甲○○動手拉棍子較中間的部位，我也
    幫忙拉棍子空隙的部位等語；被告庚○○所供稱：我拉了（
    棍棒）幾次，... 我是拉棍子的中間，... 丙○○為何會受
    傷眼睛失明，我想是拉扯之間不小心碰撞到等語相符（均本
    院95 年9月21日準備程序筆錄）。足見被告四人均為取下告
    訴人手中棍棒、排除告訴人之抗拒，而基於犯意聯絡對之施
    強暴，並與告訴人拉扯、碰撞，被告四人所辯：未碰觸告訴
    人身體云云，顯與常情不符。參以：被告甲○○於偵查中證
    稱：後來我們拿棍子給警察時，棍子上就有血等情明確（偵
    查卷第49頁參照），及於本院證稱：搶完棍子後，我們身上
    沒有受傷的地方等語甚詳（本院審判筆錄第17頁），並有棍
    棒扣案可證；益見告訴人確因被告四人施強暴奪取棍棒之過
    程流血成傷，所辯拉扯過程未碰觸告訴人云云，不足採信。
  (3)證人甲○○、己○○、乙○○於本院審判期日雖改稱：被告
    庚○○未參與拉扯奪取棍棒云云（本院審判筆錄第15、18
    、21頁）；然此與其等分別於偵查中具結為證之內容不符，
    且與本院95年9 月21日準備程序所供情節相左，顯係事後迴
    護被告庚○○之詞，自難憑以認定對被告庚○○有利之事實
    。另證人丁○○、戊○○雖亦到庭證稱：被告庚○○未出手
    參與拉扯奪取棍棒云云；然查證人丁○○所述：被告己○○
    、乙○○、甲○○搶棍棒時，其要求庚○○移車後，即跟隨
    庚○○前往移車，而未見奪棍經過云云（本院審判筆錄第5
    頁），經核與被告庚○○所稱：當天係自己一人前往移車，
    移車時未注意配偶丁○○在哪裡、做何事等情矛盾（審判筆
    錄第10、20頁）；且與證人戊○○所述：庚○○移車時，我
    想丁○○應是在場跟我一起看吧，... 移車前即取下棍子等
    情不符（本院審判筆錄第14頁）。足見證人丁○○、戊○○
    就同一在場見聞之事所述迥異，顯然並未同時在場見聞本案
    發生經過。況被告庚○○於偵審中均自承：奪下棍棒後，其
    始前往移車，其前往移車之際，與告訴人之拉扯已經結束等
    情甚詳（偵查卷第48頁、本院審判筆錄第21頁）；並經證人
    己○○、乙○○於偵查中證述其等奪下棍棒後，庚○○始前
    往移車等情屬實，業如前述；更足見證人丁○○、戊○○所
    言，均屬為被告庚○○卸責之詞，不足採信。
    綜上所述，本件事證已明，被告四人犯行均堪認定。
二、查刑法於94年1 月7 日修正通過，於94年2 月2 日公布，並
    於95年7 月1 日施行。按行為後法律有變更者，適用行為時
    之法律，但行為後之法律有利於行為人者，適用最有利於行
    為人之法律，修正後之刑法第2 條第1 項定有明文。茲就本
    案適用法條相關部分比較新舊法如下：
    (1)刑法分則編各罪所定罰金之貨幣單位原為銀元，且依修正
      前刑法第33條第5 款規定，罰金刑為1 銀元以上，而有關
      罰金倍數之調整及銀元與新台幣之折算標準，則定有「罰
      金罰鍰提高標準條例」及「現行法規所定貨幣單位折算新
      台幣條例」，除罰金以1 銀元折算3 元新台幣外，並將72
      年6 月26日以前修正之刑法部分條文罰金數額提高10倍，
      其後修正者則不再提高倍數，修正後刑法第33 條 第5 款
      則將罰金刑提高為新台幣1 千元以上，並以百元計算之，
      且因刑法第33條第5 款所定罰金貨幣單位既已改為新台幣
      ，刑法分則編各罪所定罰金之貨幣單位亦應配合修正為新
      台幣，且考量刑法修正施行後，不再適用「現行法規所定
      貨幣單位折算新台幣條例」，為使刑法分則編各罪所定罰
      金之最高數額與刑法修正前趨於一致，爰增訂刑法施行法
      第1 條之1 規定，將刑法分則編各罪所定罰金之貨幣單位
      均改為新台幣，並將72年6 月26日以前修正之刑法部分條
      文罰金數額提高為30倍，其後修正者則提高為3 倍，是以
      刑法分則編各罪所定罰金刑之最高數額，於上開規定修正
      後仍屬一致，並無不同，但其罰金刑之最低數額，則比修
      正前提高，自以修正前之規定對被告較為有利。
    (2)被告行為時之刑法第41條第1 項前段規定：「犯最重本刑
      為5 年以下有期徒刑以下之刑之罪，而受6 個月以下有期
      徒刑或拘役之宣告，因身體、教育、職業、家庭之關係或
      其他正當事由，執行顯有困難者，得以1 元以上3 元以下
      折算1 日，易科罰金。」又修正前罰金罰鍰提高標準條例
      第2 條（於95年7 月1 日修正刪除）規定，就其原定數額
      提高為100 倍折算1 日，則本件被告行為時之易科罰金折
      算標準，最高得以銀元300 元折算1 日，經折算為新臺幣
      後，最高得以新臺幣900 元折算為1 日。惟95年7 月1 日
      施行之刑法第41條第1 項前段則規定：「犯最重本刑為5
      年以下有期徒刑以下之刑之罪，而受6 個月以下有期徒刑
      或拘役之宣告者，得以新臺幣1000元、2000元或3000元折
      算1 日，易科罰金。」比較修正前後之易科罰金折算標準
      ，以修正前之規定，較有利於被告。
三、按對於行為人是否論以加重結果犯，端視行為人有無預見可
    能性而定，無共犯從屬性之適用；易言之，共同正犯之全部
    ，如均具有預見可能性，不能不負加重結果責任，然若只有
    一部份之共同正犯具有預見可能性時，其他無預見可能性之
    人仍可不必對加重結果負責。查被告己○○與被告庚○○、
    甲○○、乙○○等人為取告訴人手中棍棒、排除告訴人之抗
    拒，共同基於普通傷害之犯意，接續毆擊告訴人，被告己○○出手自告訴人頭額部向下揮拳毆打告訴人額、眼部位，其
    就受此毆擊之眼部經此重創後，可能致視能毀敗之加重結果
    應有客觀預見可能性，且告訴人受此攻擊後，確因左眼球破
    裂，術後眼球萎縮，無光覺，左眼完全失明，而生該眼視能
    毀敗之加重結果，業如前述；足見被告己○○之傷害行為與
    告訴人左眼視能毀敗之加重結果間有因果關係。次查被告庚○○、乙○○、甲○○雖基於犯意聯絡，與被告己○○共同
    毆擊告訴人；惟自被告庚○○、乙○○、甲○○攻擊告訴人
    之部位及告訴人因而成傷之情形觀之，堪認被告庚○○、乙○○、甲○○三人原係基於普通傷害之犯意聯絡為傷害行為
    ，且其三人就被告己○○突出拳毆打告訴人額、眼部位，及
    因而致視能毀敗之重傷害加重結果，應無預見可能性，毋須
    對該加重結果負責。核被告己○○所為，係犯刑法第277 條
    第2 項後段傷害致重傷罪；被告庚○○、乙○○、甲○○就
    加重結果無預見可能性，自無從令其三人就該加重結果負共
    犯罪責，核均係犯同法第277 條1 項之傷害罪。公訴人認被
    告庚○○、乙○○、甲○○所為均涉犯傷害致重傷罪，容有
    誤會，惟起訴之基礎事實同一，爰變更起訴法條審判。其三
    人就上述普通傷害犯行，有犯意聯絡及行為分擔，為共同正
    犯；且其等係基於同時傷害同一人身體法益之單一犯意，接
    續為毆擊告訴人之數個動作，為單純一罪。爰審酌被告四人
    因移車糾紛即出手毆人成傷，被告己○○動輒攻擊人之額、
    眼部位，致左眼視能毀敗，侵害告訴人身體法益甚鉅，及其
    等出手毆打之情節，被告庚○○犯後於本院審理期間翻異前
    詞，態度不佳，未見反省之意，及各被告之行為動機、手段
    、所生損害等一切情狀，分別量處如主文所示之刑，被告庚○○、乙○○、甲○○之宣告刑並依修正前規定諭知易科罰
    金之折算標準。
據上論斷，應依刑事訴訟法第299 條第1 項前段、第300 條，刑
法第2 條第1 項前段、第28條、修正前刑法第277 條、第41條第
1項 前段，罰金罰鍰提高標準條例第1 條前段、刪除前罰金罰鍰
提高標準條例第2 條、現行法規所定貨幣單位折算新台幣條例第
2條 ，判決如主文。
本案經檢察官張世和到庭執行職務
中    華    民    國    95    年    12    月    15    日
                  刑事第四庭審判長法  官  杜惠錦
                                  法  官  馬傲霜
                                  法  官  朱瑞娟
以上正本證明與原本無異。
如不服本判決，應於判決送達後10日內，向本院提出上訴狀。
                                  書記官  丁梅芬
中    華    民    國    95    年    12    月    20    日
中華民國刑法第277條
（普通傷害罪）
傷害人之身體或健康者，處 3 年以下有期徒刑、拘役或 1 千元
以下罰金。
犯前項之罪因而致人於死者，處無期徒刑或 7 年以上有期徒刑；
致重傷者，處 3 年以上 10 年以下有期徒刑。


司法院資訊處製作；財團法人民間司法改革基金會備份。
